台灣彰化地方法院民事判決　九十三年度簡上字第三九號
　　上　訴　人　南云菸酒有限公司
　　法定代理人　甲○○
　　訴訟代理人　朱坤棋律師
　　被上訴人　　丙○○
右當事人間請求損害賠償事件，上訴人對於中華民國九十二年十二月四日本院員林簡
易庭九十二年度員簡字第二二一號第一審判決提起上訴，本院於九十三年六月九日言
詞辯論終結，判決如左：
    主      文
上訴駁回。
第二審訴訟費用由上訴人負擔。
　　事實及理由
一、上訴人主張：被上訴人自民國九十年九月起受僱於上訴人擔任業務員，負責有關
    菸酒商品之銷售，並於九十年九月七日簽立承諾書，約定其執行業務因疏忽導致
    商品遺失時，應負損失賠償責任。詎被上訴人於九十二年一月六日上午駕駛上訴
    人所有車牌號碼ＱＵ─四九七六號自用小貨車（下稱系爭貨車）載運商品外出，
    竟疏於保管該車輛及商品，而於同日上午十時許，在彰化縣大村鄉○○村○○路
    萬向便利商店前遺失車輛及商品，其後系爭貨車雖在附近尋獲，惟車內所載總值
    新台幣（下同）二十萬三千二百九十三元之商品（下稱系爭商品）全部遺失。被
    上訴人雖辯稱系爭商品係於常規執行業務時失竊，然此係其片面之詞，系爭貨車
    尋獲後，車鎖未被損壞，被上訴人離開車子到商店內二、三分鐘就遭失竊，而依
    其所言，車子內中設有暗鎖，則系爭貨車係被發動開走，可見被上訴人當時應是
    將鑰匙放在車上，且未上鎖才被偷開走，其對系爭貨車及商品被偷應有過失。是
    上訴人因被上訴人之過失致受有喪失商品之損害，依民法第一百八十四條第一項
    規定，自得請求被上訴人負賠償責任。又被上訴人因疏忽致遺失商品，上訴人依
    前揭承諾書之約定，亦得請求被上訴人賠償，本件扣除上訴人已自被上訴人薪資
    中取償之七萬一千五百零八元後，被上訴人尚應給付十三萬一千七百八十五元，
    爰依侵權行為之法律關係及承諾書之約定，請求被上訴人給付上開金額及法定遲
    延利息等語。
二、被上訴人則以：被上訴人送貨至萬向便利商店，將系爭貨車停在店前，已上鎖並
    作好防範措施，該車還是被偷走，被上訴人在失竊後馬上連絡上訴人法定代理人
    甲○○，甲○○於失竊二十多分鐘後，在前來途中已發現系爭貨車，但車內商品
    已失竊，兩造會合後，被上訴人即用甲○○的電話報案，被上訴人當時有拿系爭
    貨車之鑰匙給警察看，事後並將鑰匙交還上訴人。系爭商品係遭竊，被上訴人並
    無過失責任等語，資為抗辯。
三、本件原審為上訴人敗訴之判決，駁回上訴人之請求，上訴人全部聲明不服，求為
    ：(一)原判決廢棄。（二）被上訴人應付上訴人十三萬一千七百八十五元，及自九
    十二年八月二十三日起至清償日止按年息百分之五計算之利息。被上訴人則聲明
    駁回上訴。
四、查上訴人主張被上訴人自九十年九月起受僱於上訴人擔任業務員，負責有關菸酒
    商品之銷售，並於九十年九月七日簽立承諾書，約定其執行業務因疏忽導致商品
    遺失時，應負損失賠償責任之事實，業據其提出承諾書一件為證，且為被上訴人
    所不爭執，應堪認為真實。
五、按當事人主張有利於己之事實者，就其事實有舉證之責任，民事訴訟法第二百七
    十七條定有明文。又因侵權行為所生之損害賠償請求權，以行為人有故意或過失
    不法侵害他人之權利為成立要件，倘行為人否認有故意或過失，即應由主張行為
    人應負侵權行為責任者，就其有故意或過失負舉證責任。又被上訴人所簽立承諾
    書，亦約定被上訴人因自己疏失導致商品遺失時，始負損失賠償責任。則本件上
    訴人主張系爭商品係因被上訴人之過失而喪失，被上訴人既否認其有過失，上訴
    人自應就被上訴人有過失之事實，負舉證之責。經查：
（一）被上訴人辯稱其於九十二年一月六日上午十時許，送貨至萬向便利商店，將系
      爭貨車停在店前，該車及車內商品均遭竊走，被上訴人於失竊後馬上連絡上訴
      人法定代理人甲○○至萬向便利商店，甲○○於失竊二十多分鐘後，在前來途
      中已發現系爭貨車，但車內商品被竊走，兩造會合後曾報案處理等情，有上訴
      人所提彰化縣警察局員林分局書函一件可稽，並經原審向彰化縣警察局員林分
      局調取報案資料，有該分局九十二年十月二十七日員警刑字第０九二００二二
      一七０號函附筆錄、車籍資料及失竊香煙明細表等為憑（見原審卷第十九至二
      十頁、第二十三至三十頁）。又系爭貨車及商品遭竊時，被上訴人係在萬向便
      利商店內之事實，亦經證人即該便利商台之店員乙○○到庭證述：系爭貨車係
      被上訴人送貨至萬向便利商店，在店內與伊確定數量時，伊看到車子的引擎在
      冒煙，告知被上訴人，被上訴人馬上追出去，車子已被開走，被上訴人有在店
      內報警，並向伊借機車去追車子等語甚詳（見本院九十三年四月九日準備程序
      筆錄），是被上訴人辯稱系爭貨車及商品係遭竊乙情，應堪認為真實。至上訴
      人雖主張系爭汽車尋獲時，車鎖未受毀，故系爭商品並非失竊云云，然系爭貨
      車係被上訴人在便利商店內時遭他人開走，上訴人復未證明被上訴人與開車之
      人係共謀為之，其上開主張僅屬臆測之詞，尚不足採。
（二）上訴人雖又主張系爭貨車有裝置暗鎖，係被發動開走，故被上訴人應係將鑰匙
      放在車上且未上鎖，才被竊走，其對系爭商品之失竊有過失云云，然此為被上
      訴人所否認，辯稱其離車時已上鎖並作好防範措施，鑰匙已交還上訴人等語。
      經查，系爭貨車於失竊後二十多分鐘係由上訴人之法定代理人甲○○尋獲乙情
      ，為兩造所不爭執，衡諸常理，本件倘係因被上訴人將鑰匙放在車上而遭竊，
      則甲○○發現該車時，鑰匙有可能仍在車上，縱未在車上，則可能已由竊賊取
      走或丟棄，無論如何，被上訴人均無法交還該車鑰匙，則被上訴人是否未將鑰
      匙交還，涉及其保管貨車及商品是否有過失，應屬有利於上訴人之重要事項。
      然上訴人在原審及本院準備程序中，並未主張發現該車時，鑰匙係在車上，亦
      未主張被上訴人未將鑰匙交還乙情，迄本院言詞辯論時，始主張上訴人當時應
      是將鑰匙放在車上云云，本件自不得僅以上訴人事後臆測之詞，逕認其主張為
      可採。此外，上訴人並未證明系爭貨車係因被上訴人將鑰匙放在車上且未上鎖
      才失竊，亦難認被上訴人對系爭商品之失竊有何過失。
六、綜上所述，系爭商品既係因遭他人竊取致上訴人受有損害，上訴人復未證明被上
    訴人有何過失，則上訴人依侵權行為之法律關係及承諾書之約定，請求被上訴人
    給付十三萬一千七百八十五元，及自九十二年八月二十三日起至清償日之法定遲
    延利息，即屬無據，應予駁回。原審為上訴人敗訴之判決，核屬適法正當，上訴
    意旨指摘原判決不當，求予廢棄改判如其聲明所示，為無理由，應予駁回。
七、據上論結，本件上訴為無理由，依民事訴訟法第四百三十六條之一第三項、第四
    百四十九條第一項、第七十八條，判決如主文。
中　　　華　　　民　　　國　　九十三　　年　　　六　　　月　　二十三　　日
                            臺灣彰化地方法院民事第二庭
~B審判長法官　何志通
~B法　　　官　黃倩玲
~B法　　　官　羅秀緞
右為正本係照原本作成
不得上訴。
中　　　華　　　民　　　國　　九十三　　年　　　六　　　月　　二十八　　日
~B法院書記官　邱柏滄
